【裁判字號】    97,交聲,404
【裁判日期】    971110
【裁判案由】    聲明異議
【裁判全文】
臺灣屏東地方法院交通事件裁定         97年度交聲字第404號
原處分機關  交通部公路總局高雄區監理所屏東監理站
異  議  人
即受處分人  甲○○
上列異議人因違反道路交通管理處罰條例案件，對於交通部公路
總局高雄區監理所屏東監理站民國97年10月3 日所為之處分（原
處分案號：屏監違字第裁82-V00000000號）聲明異議，本院裁定
如下：
    主  文
原處分撤銷。
甲○○汽車駕駛人，行經有燈光號誌管制之交岔路口紅燈右轉，
處罰鍰新臺幣壹仟捌佰元，並記違規點數點。
    理  由
一、異議意旨略以：異議人於民國97年3 月30日下午4 時20分許
    ，駕駛車牌號碼9187-PA 號自用小客車，沿台24線繁華外環
    道行駛，行經上開路口與屏東縣長治鄉○○路之交叉路口處
    時，雖見號誌燈為紅燈，猶進入水源路，往屏東縣屏東市方
    向行駛，然觀諸上開行車路線，異議人違規行為應屬紅燈右
    轉，而非直行闖紅燈，因本件原處分機關援引裁處之法條有
    誤，建請更正以道路交通管理處罰條例第53條第2 項規定裁
    處等語。
二、按汽車駕駛人，行經有燈光號誌管制之交岔路口闖紅燈者，
    處新台幣（下同）1,800 元以上5,400 元以下罰鍰；前項紅
    燈右轉行為者，處600 元以上1,800 元以下罰鍰，道路交通
    管理處罰條例第53條定有明文。再依同條例第63條第1 項第
    3 款規定，汽車駕駛人有第53條之情形者，除依原條款處罰
    鍰外，並予記違規點數3 點。
三、經查，本件異議人於96年3 月30日下午4 時20分許，駕駛車
    牌號碼9187-PA 號自用小客車，沿台24線繁華外環道行駛，
    行經上開路口與水源路之交叉路口處時，見所面對號誌燈係
    亮啟紅燈，猶進入水源路，往屏東縣屏東市方向行駛等情，
    均為異議人所坦認，並有屏東縣政府警察局屏東分局97 年9
    月2 日屏警分交字第09700222153 號函、屏東縣政府警察局
    屏東分局繁華派出所97年11月1 日報告書等在卷可佐，是此
    部分之事實，固堪認定。惟查，道路交通管理處罰條例第53
    條規定前於94年12月28日修正，原係規定：汽車駕駛人，行
    經有燈光號誌管制之交岔路口闖紅燈者，處1,800 元以上
    5,40 0元以下罰鍰；修正後則增定第2 項規定，將紅燈右轉
    行為另以較輕之罰則規範之。考其修法意旨，無非著眼於汽
    車紅燈右轉之違規行為，其嚴重性未若闖紅燈直行、左轉彎
    或迴轉者，基於比例原則之考量，乃將之獨立於闖紅燈之違
    規行為外，另行規定，就各該違規行為對於道路交通安全所
    生不同之危險程度，異其處置（參照立法院公報第94卷第7
    期、第8 期、第31期、第76期刊載之立法院院會紀錄、立法
    院交通委員會會議紀錄）。本件異議人駕駛汽車行經上開交
    叉路口，其超越繁華外環道上所繪製之停止線後，行向並非
    與該停止線垂直，且確實須將行車方向轉右，始得轉入水源
    路往屏東縣屏東市方向行駛，此有本院卷附舉發員警所繪製
    之道路現場圖暨現場照片可證。復觀諸上開道路現場圖所示
    繁華外環道與水源路之銜接角度，以及現場照片所示進入上
    開路口前，各行向之停止線相對位置；本件以舉發員警執行
    交通勤務取締違規地點而言，所謂直行闖紅燈者，應係指汽
    車駕駛人沿水源路自屏東縣長治鄉繁華村往屏東縣屏東市行
    駛，行經上開交叉路口處時，面對紅燈，猶然往屏東縣屏東
    市方向繼續駛越停止線，車身伸入路口，或伸越停止線，足
    以妨害其他方向人、車通行之違規行為。反之，本件異議人
    原先行駛在繁華外環道上，非沿水源路行駛，不論就路段路
    名同一性之判斷（即異議人並非沿水源路前進，經過上開路
    口後，仍沿水源路直行往屏東縣屏東市方向前進）或以上開
    關於行向之說明，均難認本件異議人之違規行為屬直行闖紅
    燈。參以在交通法規關於路口紅燈右轉之行為既無明確定義
    之情形下，因異議人偏右向進入水源路之際，雖非完全直角
    右轉，然以其行進路線無須跨越其他車道，又無通過與其他
    方向之道路連接路段，即與一般認知因右轉路線通常僅有經
    過道路外側之慢車道，泰半不致另與左側車輛產生路權爭議
    之情形無異。是以，因其違規情節不若一般直行闖越紅燈之
    行為嚴重，且對於交通安全之危害與紅燈右轉者雷同，基於
    比例原則之考量與前述道路交通管理處罰條例修法目的，縱
    異議人向右轉彎角度介於90至180 度之間，並非完全直角右
    轉，仍應為有利於異議人之解釋。
四、綜上所述，本件異議人違規態樣應係駕駛車輛闖越紅燈右轉
    ，原處分機關逕以異議人行經有燈光號誌管制之交岔路口闖
    紅燈為由，依道路交通管理處罰條例第53條第1 項規定裁處
    ，難謂允恰，本件異議為有理由，應由本院將原處分撤銷，
    另依同條例第53條第2 項、第63條第1 項第3 款規定，並參
    酌違反道路交通管理事件統一裁罰基準及處理細則所訂之違
    反道路交通管理事件統一裁罰基準表，裁處異議人如主文第
    2 項所示之罰鍰，並記違規點數3 點，以資適法。
依道路交通案件處理辦法第20條，裁定如主文。
中    華    民    國    97    年    11    月    10    日
                  交通法庭      法  官  戴韻玲
以上正本證明與原本無異。
如不服本裁定應於裁定送達後5 日內向本院提出抗告書狀敘述抗
告之理由抗告於臺灣高等法院高雄分院。
中    華    民    國    97    年    11    月    11    日
                                書記官  王鵬勝


司法院資訊處製作；財團法人民間司法改革基金會備份。
